【裁判字號】    99,勞訴,40
【裁判日期】    991118
【裁判案由】    確認僱傭關係存在  等
【裁判全文】
臺灣高雄地方法院民事判決              99年度勞訴字第40號
原      告  甲○○
訴訟代理人  鄭淑貞律師
被      告  王金忠即正忠排骨小吃部
訴訟代理人  陳新三律師
上列當事人間確認僱傭關係存在等事件，本院民國99年11月4 日
言詞辯論終結，判決如下：
    主      文
確認原告與被告間僱傭關係存在。
被告應自民國九十九年二月一日起至原告復職之前一日止，按月
於每月五日給付原告新臺幣壹萬貳仟元。
訴訟費用由被告負擔。
    事實及理由
壹、程序部分：
    按訴狀送達後，原告不得將原訴變更或追加他訴，但擴張或
    減縮應受判決事項之聲明者，不在此限，民事訴訟法第255
    條第1 項第3 款定有明文。查本件原告原起訴聲明為：(一)確
    認兩造間僱傭關係存在；(二)被告應自民國99年1 月4 日起至
    原告復職前一日止，每月給付原告新臺幣（下同）12,000元
    ，及自起訴狀繕本送達之翌日起至清償日止按年息5 ％計算
    之利息；(三)原告願供擔保，請准宣告免為假執行。其後於99
    年8 月12日具狀減縮聲明為：(一)確認兩造間僱傭關係存在；
    (二)被告應自99年1 月4 日起至原告復職前一日止，每月給付
    原告12,000元（見本院卷第89頁）。嗣於本院訴訟審理中，
    再變更上開聲明之第2 項為被告應自99年2 月1 日起至原告
    復職前一日止，每月5 日給付（見本院卷第129 、131 頁）
    ，核其所為係屬擴張或減縮應受判決事項之聲明，揆諸前規
    定，應予准許，先予敘明。
貳、實體部分：
一、本件原告起訴主張：原告自97年2 月起受僱於被告負責炸台
    、清潔等工作，薪資以每小時101 元至108 元計算（依據被
    告業績狀況稍作調整），每月約可領取12,000元至13,000元
    不等之薪資，嗣原告於98年3 月4 日，因被告所屬小港店之
    地板太過濕滑而滑倒，致受有右側橈骨骨折、第五腰椎解離
    併脊椎骨脫旋、右肩旋轉肌損傷等（下稱系爭傷害）職業災
    害而無法工作，兩造乃於98年12月24日成立和解，被告同意
    給付原告93,000元之薪資（即98年3 月4 日至99年1 月4 日
    止之薪資），惟原告須於98年12月26日至被告小港店報到恢
    復工作，惟被告指派之工作應以原告能從事為主，若原告仍
    無法工作時，亦應給予原告適度之休息。然被告屆期仍要求
    原告先至醫院檢查後，再另行通知報到，而被告明知原告經
    檢查後，身體尚不適合工作，竟於98年12月31日通知原告應
    於99年1 月1 日至小港店報到上班，否則視同曠職，原告接
    獲通知後，即向被告表示身體尚未康復而請假1 週，並於99
    年1 月9 日至小港店報到，惟仍因身體疼痛之故，先後於同
    月10日、15日各向被告請假一天，被告於同月20日表示欲資
    遣原告，原告不同意，並於同年2 月3 日起回復上班，其間
    仍因身體無法負荷而陸續向被告請假，詎被告於99年2 月26
    日以存證信函表示因原告無故曠職而終止兩造之勞動契約，
    惟原告均係依規定請假，並無曠職情形，被告之終止顯不合
    法，且依勞動基準法第59條第2 款之規定，原告既係因職業
    災害而仍在醫療中無法工作，被告自應按原領工資補償原告
    ，是依兩造間之勞動契約，被告仍應給付每月12,000元薪資
    。為此，爰依勞動契約之法律關係，提起本訴，並聲明求為
    判決：(一)確認兩造僱傭關係存在；(二)被告應自99年2 月1 日
    起至原告復職前一日止，每月5 日給付原告12,000元。
二、被告則以：原告於98年3 月4 日晚間8 點30分許，甫清洗油
    炸台完畢，於工作尚未完成前，即未經被告同意私自離開工
    作崗位，走至其機車停放處處理私人事務，並因而不慎滑倒
    受傷，其傷害既非執行職務所致，自非屬職業災害。又依國
    軍總醫院98年12月29日之診斷證明書之記載，原告右橈骨舊
    性骨折已癒合，並建議輕柔工作以利復健等語，足見原告之
    骨折已癒合並可從事輕柔工作，況原告於98年3 月4 日受傷
    後，仍經常至草衙夜市友人乙○○所經營之攤位工作，故其
    嗣後之傷勢應與被告無關，足見原告非無工作能力。另原告
    自復職後，於99年2 月18日至2 月23日並未依法定程序辦理
    請假手續，亦未經被告同意准假，其行為自屬曠職，原告既
    已連續曠職3 日，被告自得依法終止兩造間勞動契約。再者
    ，如原告因系爭傷害造成其已永久失能，依職業災害勞工保
    護法第23條，亦得終止勞動契約，故本件原告主張為無理由
    ，爰聲明求為判決：(一)原告之訴駁回；(二)如受不利判決，被
    告願供擔保請准免予假執行。
三、兩造爭執及不爭執事項：
（一）不爭執部分：
    (一)原告自97年2 月起受僱於被告負責炸台、清潔等工作，薪
      資以每小時101 元至108 元計算（依據被告業績狀況稍作
      調整），每月約可領取12,000元至13,000元不等之薪資。
    (二)原告於98年3 月4 日在被告小港店滑倒，受有右側橈骨骨
      折、第五腰椎解離併脊椎骨脫旋、右肩旋轉肌損傷等傷害
      。
    (三)兩造於98年12月24日成立和解，被告同意給付原告93,000
      元（98年3 月4 日至99年1 月4 日止），而原告應於98年
      12月26日至被告小港店報到；被告屆期另行通知原告延後
      報到，並要求原告至指定醫院檢查。
    (四)被告於98年12月31日通知原告應於99年1 月1 日至小港店
      報到上班，原告接獲通知後即向被告請假1 週，迄於99年
      1 月9 日始前往被告小港店報到。
    (五)原告於99年1 月9 日上班後，先於同月10日請假1 天，復
      於同月15日向被告請假，經被告於同月20日通知原告欲資
      遣，原告表示不同意，並於同年2月3日再返回被告處工作
      。
    (六)被告於99年2 月26日以存證信函通知原告因無故曠職而終
      止兩造之勞動契約。
    (七)被告給付原告薪資部分至99年1 月4 日。
（二）爭執部分：
    (一)原告提起本件訴訟是有無確認利益？
    (二)本件原告所受之系爭傷害是否為職業災害？
    (三)原告於99年2 月18日後之請假是否合法？被告終止兩造僱
      傭契約是否合法？
    (四)原告請求被告自99年2 月1 日起按月給付薪資至原告復職
      前一日，有無理由？
四、本院之判斷：
（一）就原告提起本件訴訟有無確認利益部分：
      按確認法律關係之訴，非原告有即受確認判決之法律上利
      益者，不得提起之，民事訴訟法第247 條第1 項定有明文
      。所謂即受確認判決之法律上利益，係指法律關係存否不
      明確，原告在法律上之地位有不安之狀態存在或受侵害之
      危險，而此種不安之狀態或危險，能以確認判決除去者而
      言（最高法院52年台上字第1240號判例意旨參照）。本件
      原告主張與被告有僱傭關係存在，被告否認之。經查，原
      告前為被告之勞工，此為兩造所不爭執之事實。原告主張
      因所受系爭傷害為職業災害，現仍於醫療期間，且均依規
      定請假，詎被告竟以原告曠職或不堪勝任工作終止勞動契
      約。是以，兩造間是否有僱傭關係存在，將影響其受傷後
      至復職前是否請求被告發給薪資、將來復原後得否繼續為
      被告服勞務並支薪，以及及治療2 年後，若仍未痊癒得否
      請求被告給付40個月平均工資等之利益，致其私法上地位
      不安定，核屬可採。而上開不安之狀態，得以本件確認判
      決將之除去，揆諸前揭規定及說明，原告提起本件訴訟，
      應有確認利益，先予敘明。
（二）就本件原告所受之系爭傷害是否為職業災害，以及原告於
      99年2 月18日後之請假是否合法部分：
    (一)按勞工因遭遇職業災害而致死亡、殘廢、傷害或疾病時，
      雇主應依規定予以補償，勞動基準法第59條定有明文。關
      於「職業災害」之定義為何，勞動基準法無明文規定。惟
      按勞動基準法第1 條第1 項後段規定：「本法未規定者，
      適用其他法律之規定」。而依據勞工安全衛生法第2 條第
      4 項規定：「本法所稱職業災害，謂勞工就業場所之建築
      物、設備、原料、材料、化學物品﹑氣體﹑蒸氣﹑粉塵等
      或作業活動及其他職業上原因引起之勞工疾病、傷害、殘
      廢或死亡」；勞工安全衛生法施行細則第4 條規定：「本
      法第2 條第4 項所稱職業上原因，係指隨作業活動所衍生
      ，於就業上一切必要行為及其附隨行為而具有相當因果關
      係者」。準此以觀，勞工於工作時間在就業場所內，因從
      事工作時所受之傷害，即屬職業災害之一環，且所謂從事
      工作，並不拘限於勞工正在作業中之狀況，勞工因工作需
      要而前往或變換工作地點途中所生之傷害，因與作業活動
      間有密切之相當因果連結性質，故仍屬作業活動之一部分
      ，而應在職業災害所涵攝之範圍內。
    (二)查本件原告主張其於前揭時地，因被告工作地點過於濕滑
      致滑倒在地受有系爭傷害乙節，業據原告提出安泰醫院診
      斷證明書為證（見本院卷第119 頁）；而據原告所陳，當
      時滑倒的地點係在被告小港店之騎樓，而會去騎樓是因為
      要丟垃圾等語，參以被告並不爭執原告所滑倒之上述地點
      確實設置有垃圾桶之事實（見本院卷第87頁）；則在當時
      仍為原告上班時間，尚未下班，又原告滑倒之地點，客觀
      上亦應屬其上班之地點，且由該處設有垃圾桶，可認與原
      告所從事之職務，亦即兩造所不爭執原告尚應負責清潔工
      作高度相關，應認原告所主張係因前往丟垃圾方滑倒，而
      為職業災害並受有系爭傷害乙節，應屬可採。
    (三)雖被告辯稱原告係因私自離開工作崗位，走至其機車停放
      處處理私人事務，並因而不慎滑倒受傷，非職業災害云云
      ，並出具在場員工見證簽名之證明書（見本院卷第28頁）
      為憑，惟依民事訴訟法第305 條第3 項規定，經兩造同意
      者，證人固亦得於法院外以書狀為陳述。然證人以書狀為
      陳述者，仍應具結，並將結文附於書狀，經公證人認證後
      提出。民事訴訟法第305 條第6 項亦定有明文。查本件被
      告所提出之上開證明書，業據原告否認其真實性，且亦未
      經該證明書內之證人具結，在被告未能提出其他證據，如
      聲請傳喚證人供本院調查參酌之情形下（見本院卷第129
      頁）），尚難逕以採信該證人之證明書內容，而為不利於
      原告之判斷，併此敘明。
（三）就原告於99年2 月18日後之請假是否合法，以及被告終止
      兩造僱傭契約是否合法部分：
    (一)依被告所陳，對原告所主張99年2 月3 日前有合法請假之
      事實均不爭執，而99年2 月6 日亦有請假，係99年2 月18
      日至同年月23日未予請假等語（見本院卷第33頁），則本
      件首應審酌者厥為原告於99年2 月18日後有無完成請假程
      序？經查：
    1.證人即原告之友人丙○○曾到庭結證稱：（99年）2 月18
      日當天因為原告表示他人不舒服，所以我載他去看醫生，
      他在車上有打電話給店長請假，這部分我有聽到，但只有
      聽到原告講說要請幾天；原告打電話請假是在看完醫生後
      ，我是從台南到她小港的家中找他，我跟他約在小港醫院
      附近的7-11見面，當時他告知我他已經看完醫生，原告是
      在我上高速公路時打給店長等語（見本院卷第78頁）；而
      佐以原告所提出之通話明細表所示，原告所有之電話號碼
      ，確曾於99年2 月18日撥打至000000000 號之市內電話，
      有通話明細表在卷可憑（見本院卷第49頁），而被告亦自
      承99年2 月18日有打電話請假之事實（見本院卷第76頁）
      ，核與證人丙○○上開證述相一致，是應認證人丙○○之
      上揭證詞，應可信為真實，原告確曾於99年2 月18日以電
      話向被告請假。
    2.被告辯稱原告雖於99年2 月18日有請假，但因未經店長准
      假而未完成請假手續云云；惟查，被告自承其所稱請假需
      經店長准假乙節，並未有明確之工作規則，且在勞動契約
      亦無明確的簽署（見本院卷第76頁）；原告既係因職業災
      害而受有系爭傷害，已如前述，而依勞工請假規則第6 條
      規定，勞工因職業災害而致殘廢、傷害或疾病者，其治療
      、休養期間，給予公傷病假。是以如勞工確因職業災害而
      受傷害，其治療期間，雇工並無不准給予工傷病假之權；
      又依證人丙○○所證：當時原告看完醫生後，有打電話請
      假，有聽到原告講說要請幾天等語（見本院卷第78頁），
      而被告亦不否認原告於99年2 月24日上班時，即提出診斷
      證明書作為相關證明文件（見本院卷第76頁），而證人即
      同為被告員工之乙○○亦於本院審理期間，來院證述：請
      假時不用事前或事後補書面資料等語（見本院卷第97頁）
      ，則堪認原告應已依勞工請假規則第10條之規定，提出必
      要之證明文件。再觀原告所提出99年2 月18日至崇益中醫
      診所求診之診斷證明書，其上亦載明：原告因下背肌膜炎
      、右肩旋轉肌損傷，於99年2 月18日至本院所就診，不宜
      負重提重久站、久蹲及彎腰，宜多休息，並持續門診治療
      ，由於目前仍劇烈疼殃無法施力，建議休息一周等情（見
      本院卷第41頁），核與證人丙○○所證述原告於求診後以
      電話向被告請假數日之情相符。則應認原告已於99年2 月
      18日合法向被告請假至同年月23日，則被告辯稱被告未合
      法請假，自難認有理由。
    3.又雖被告辯稱原告於治療後早已恢復，而可從事輕柔之工
      作，且於98年3 月4 日後，經常至草衙夜市證人乙○○之
      攤位幫忙，故原告自不得以無法工作而請假，並提出照片
      1 紙及由乙○○所出具之證明書1 份欲實其說（見本院卷
      第29、30頁），而原告亦不爭執確曾至乙○○之攤位幫忙
      ，惟僅係幫忙傳遞便當盒，且只能用左手幫忙等語。查證
      人乙○○於本院審理時已來院證稱：原告曾到我的攤子上
      ，幫我稍微看一下店，讓我有時間上廁所，被告所提出之
      照片，當時應該是我去上廁所，而請原告幫我看攤位，原
      告並沒有幫我端盤子或者抬飲料，因為原告手受傷，我也
      不敢，但原告有時候會在我忙的時候幫我遞空的便當盒，
      而被告所提出之證明書，是我寫的沒錯，但是當時是公司
      的副理寫好拿來公司給我，問我情形，我是說原告有來探
      班，當時我有叫原告幫我買冷飲，我有拿兩、三百元給原
      告，是公司副理叫我簽，我沒有簽，公司副理叫我照抄，
      還跟我說假如不抄的話，可能無法在正忠（即被告處）工
      作，我才寫的等語（見本院卷第94－96頁）。雖被告再提
      出被告公司人員與證人乙○○之對話錄音，欲證明證人乙
      ○○所證述遭被告公司副理脅迫乙節並不真實，惟觀被告
      所提出之錄音譯文全文，其中證人乙○○確曾明確陳述：
      「她（指原告，以下同）這樣拿錢，其實一開始我沒有給
      她錢，因為純粹像你來探班，副理來看我，我總得請妳吃
      個東西、喝飲料，因為常常來都跟她說「別做別做（我也
      會緊張」，但她常常來，我也會怕，怕說如果好就好，如
      果不好就說都去幫忙，都沒有....的我就會怕。我的人就
      是怕，我想與其這樣，要多不可能，不然這樣好了，她要
      借錢，我說不然乾脆不用啦，我自己也有妻小，也得付貸
      款，原則上300 元意思一下，妳也不用還，別說借，不用
      還我貼補沒多少..... 」、「算施捨，半同情的」、「我
      甚至替她介紹我朋友在賣水果，賣水果搬重都是男生在搬
      ，你就秤重，（是左手還是右手）不知道，反正一隻手提
      也不可能叫妳（指原告）提一整籃，... 後來好像不能站
      不能久站，後來又不去」（見本院卷第109-110 頁、第11
      1 頁正反面）。則由被告所提出之上開錄音譯文，堪認證
      人乙○○縱曾給付原告300 元，然應非工資，且證人乙○
      ○於與被告員工對話時，亦未稱原告於其攤位所從事之工
      作內容，甚至由證人乙○○所稱：「反正一隻手提也不可
      能叫妳（指原告）提一整籃」等語，益證當時原告所受傷
      害應確未痊癒，其所稱僅能為傳遞空便當盒等輕便工作，
      應為真實，故客觀上難以被告所提出之照片及乙○○所出
      具之證明書，而認原告因前開職業災害所受系爭傷害已然
      恢復，不得再請公傷假而為不利原告之認定。
    (二)又被告抗辯原告既無法勝任工作，且由原告所提出之勞工
      保險失能診斷書，已記載原告於99年5 月15日診斷右腕關
      節永久失能，在原告醫療終止後既未能復原，爰依職業災
      害勞工保護法第23條規定終止勞動契約云云。惟觀諸職業
      災害勞工保護法第23條第2 款規定，須以職業災害勞工經
      醫療終止後為要件，然原告現仍持續復健治療中，業據原
      告提出診斷證明書、醫療費用收據等為憑（見本院卷第11
      9 －120 頁、137 至143 頁）；又原告所提出之勞工保險
      失能診斷書，其所載失能部分僅有右腕關節，且診斷失能
      之傷病名稱，係為右側遠端橈骨骨折併右腕關節活動受限
      （見本院卷第52頁），則原告右腕關節縱永久失能，亦僅
      為右腕關節之活動角度受限，是否即為無法勝任被告處之
      工作，尚非無疑。再依上開原告所提出之診斷證明書，原
      告於98年3 月4 日因職業災害所受有之系爭傷害，係為右
      側橈骨骨折、第五腰椎解離併脊椎骨脫旋、右肩旋轉肌損
      傷等，而現仍持續治療者，亦為因系爭傷害所遺留之下背
      痛、右肩疼痛、右側手腕疼痛，有原告所提出之前開診斷
      證明書在卷可稽（見本院卷第120 頁），是以應認原告並
      未達職業災害勞工保護法第23條所定得由雇主即被告終止
      勞動契約之要求，是被告辯稱得以職業災害勞工保護法第
      23 條 之規定，終止與原告間之勞動契約，亦屬無據。
    (三)綜上，被告以原告連續曠職及永久失能而得終止兩造間勞
      動契約云云，均非可採。從而，被告終止勞動契約並非合
      法，兩造間之僱傭關係仍為存續。
（四）原告請求被告自99年2 月1 日起按月給付薪資至原告復職
      前一日，有無理由？
    (一)按工資：謂勞工因工作而獲得之報酬，包括工資、薪金及
      按計時、計日、計月、計件以現金或實物等方式給付之獎
      金、津貼及其他任何名義經常性給與均屬之。勞工因遭遇
      職業災害而致傷害，於勞工在醫療中不能工作時，雇主應
      按其原領工資數額予以補償，勞動基準法第2 條、第59條
      第2 款分別定有明文。
    (二)查被告僅給付薪資予原告至99年1 月4 日止，為兩造所不
      爭執（見本院卷第129 頁）。準此，兩造間之僱傭關係既
      仍繼續存在，而原告目前尚因職業災害在醫療中不能工作
      ，已如前述，被告自應按原告原領工資數額予以補償。而
      本件兩造不爭執原告每月薪資為12,000元，從而，原告主
      張被告應自99年2 月1 日起按月給付薪資至原告復職前一
      日，即非無據，而應予准許。
五、綜上所述，原告本於僱傭契約之法律關係，請求確認兩造間
    之僱傭關係存在，併請求被告自99年2 月1 日起至原告復職
    之前一日止，每月5 日給付原告12,000元，為有理由，應予
    准許。
六、本件事證已臻明確，兩造其餘攻擊防禦方法及舉證，本院審
    酌後認對於判決結果均無影響，不再逐一贅述，附此敘明。
據上論結，本件原告之訴為有理由，依民事訴訟法第78條，判決
如主文。
中    華    民    國    99    年    11    月    18    日
                      勞工法庭  法  官  李怡諄
以上正本係照原本作成。
如對本判決上訴，須於判決送達後20日內向本院提出上訴狀。如
委任律師提起上訴者，應一併繳納上訴審裁判費。
中    華    民    國    99    年    11    月    18    日
                                書記官  陳俊亦

司法院資訊處製作；財團法人民間司法改革基金會備份。
